【裁判字號】    96,交聲,209
【裁判日期】    970521
【裁判案由】    違反道路交通管理處罰條例聲明異議
【裁判全文】
臺灣雲林地方法院交通事件裁定         96年度交聲字第209號
原處分機關  交通部公路總局嘉義區監理所雲林監理站
異  議  人
即受處分人  乙○○
                      號
上列異議人即受處分人因違反道路交通管理處罰條例案件，對於
交通部公路總局嘉義區監理所雲林監理站民國95年5 月29日所為
之裁決處分（原處分案號：雲監裁字第裁72-Z00000000號），聲
明異議，本院裁定如下：
    主  文
異議駁回。
    理  由
一、聲明異議意旨略以：本件裁決書雖於民國95年6 月3 日寄存
    送達於虎尾郵局，但並未依行政程序法第74條之規定，作送
    達通知書2 份，1 份黏貼於應受送達人住居所，1 份交由鄰
    居轉交或置於該送達處所信箱或其他適當位置，此有送達證
    書上記載該事項之欄位中並未為任何記載或打勾可查，是本
    件裁決書尚未完成送達程序，爰提起本件異議，聲請撤銷原
    處分機關註銷異議人即受處分人乙○○之駕駛執照之處分及
    第Z4B007642 號無照駕駛違規案件云云。
二、按受處分人不服道路交通管理處罰條例第8 條主管機關所為
    之處罰，得於接到裁決書之翌日起20日內，向管轄地方法院
    聲明異議，道路交通管理處罰條例第87條第1 項定有明文。
    次按交通法庭認聲明異議不合法律上之程式或其異議權已喪
    失者，應以裁定駁回之，道路交通案件處理辦法第18條前段
    亦設有明文規定。又處理違反道路交通管理事件，有關文書
    送達之程序，準用行政程序法送達之規定，違反道路交通管
    理事件統一裁罰標準及處理細則第5 條亦定有明文。而行政
    程序法中對於文書送達，於應受送達人之住居所、事務所或
    營業所為之。但在行政機關辦公處所或他處會晤應受送達人
    時，得於會晤處所為之。於應送達處所不獲會晤應受送達人
    時，得將文書付與有辨別事理能力之同居人、受僱人或應送
    達處所之接收郵件人員。又送達不能依前2 條規定為之者，
    得將文書寄存送達地之地方自治或警察機關，並作送達通知
    書兩份，1 份黏貼於應受送達人住居所、事務所、營業所或
    其就業處所門首，另1 份交由鄰居轉交或置於該送達處所信
    箱或其他適當位置，以為送達。前項情形，由郵政機關為送
    達者，得將文書寄存於送達地之郵政機關。寄存機關自收受
    寄存文書之日起，應保存3 個月，行政程序法第72條第1 項
    、第73條第1 項、第74條分別定有明文。至於寄存送達後，
    應受送達人實際上是否已收受該寄存之文書，於寄存送達之
    效力不生影響。
三、經查：
  (一)本件異議人於94年11月26日上午11時3 分許，駕駛車牌號碼
    AE-9778 號自用小客車，行經國道1 號高速公路北上131 公
    里之時速100 公里之路段時，經國道公路警察局第2 警察隊
    造橋分隊警員以雷射槍測定其行車時速為127 公里，超速27
    公里，而以內政部警政署國道公路警察局公警局交字第Z000
    00000 號舉發違反道路交通管理事件通知單，當場舉發其違
    反道路交通管理處罰條例第33條第1 項之規定，並由異議人
    親自簽收，嗣因異議人未於應到案期限前繳納罰鍰或提出申
    訴，經原處分機關即交通部公路總局嘉義區監理所雲林監理
    站於95年5 月29日開立雲監裁字第裁72-Z00000000號裁決書
    等情，為異議人所不否認，並有上開舉發違反道路交通管理
    事件通知單及裁決書各1 份附卷可稽，自堪以認定。
  (二)上開裁決書嗣由原處分機關於96年5 月30日交由斗六西平路
    郵局以普通掛號郵件郵寄至異議人位於雲林縣虎尾鎮○○里
    ○ 鄰○○街70之13號之戶籍地，經斗六西平路郵局轉交虎尾
    郵局後，由虎尾郵局投遞士丙○○（職章「虎尾027 」）先
    後於同年6 月1 日上午10時及同年月2 日上午10時10分2 次
    前往異議人上開戶籍地投遞，因均無人收受，丙○○乃於同
    年月2 日返回虎尾郵局後，將上開裁決書連同送達證書交由
    該局封發人員於同年月3 日上午轉交該局郵務窗口之服務人
    員甲○○辦理招領，而將該郵件寄存於虎尾郵局，並由甲○
    ○於送達證書上送達人簽章欄內蓋章後，將該送達證書退回
    原處分機關，另由丙○○於同日再次前往異議人上開戶籍地
    ，將1 式2 份之郵務送達通知書，1 份黏貼於該送達處所之
    信箱上，另1 份黏貼於該處所之玻璃門上，以通知異議人該
    郵件已寄存於虎尾郵局，應持通知書前往領取，惟異議人迄
    至同年月19日仍未前往領取，甲○○乃將該郵件寄存情形登
    載於虎尾郵局之行政文書登記簿上，並繼續招領及保管該郵
    件至寄存時間達3 個月為止等情，業據證人丙○○、甲○○
    於本院審理中分別證述在卷，並有異議人之戶籍謄本1 份、
    上開裁決書之送達證書及國內掛號、報值、保價函件、快捷
    郵件及包裏查單等影本各1 份、臺灣郵政股份有限公司雲林
    郵局96年12月25日雲郵字第0965001708號函暨所檢送之虎尾
    郵局投遞士報告影本各1 份、虎尾郵局行政文書登記簿影本
    2 張、上開裁決書之信封影本、行政文書處理流程各1 份、
    空白之郵務送達通知書1 式2 份等件附卷可佐，經核證人丙
    ○○、甲○○前揭證述與虎尾郵局內部留存之行政文書登記
    簿及上開裁決書之信封上所登載之內容均屬一致而堪以採信
    ，足認本件裁決書確經虎尾郵局投遞士丙○○先後於95年6
    月1 日上午10時及同年月2 日上午10時10分前往異議人之戶
    籍地投遞，因均無人收受，而於同年月3 日寄存於虎尾郵局
    ，並由丙○○製作1 式2 份之郵務送達通知書，1 份黏貼於
    該送達處所之信箱上，另1 份黏貼於該處所之玻璃門上，以
    通知異議人前往該局領取之事實無誤。
  (三)至異議人雖抗辯：由本件裁決書之送達證書上關於製作及黏
    貼送達通知書之欄位中未為任何記載及勾選，可見送達人並
    未依規定製作送達通知書2 份，1 份黏貼於異議人住處，1
    份交由鄰居轉交或置於異議人住處信箱或其他適當位置云云
    。惟查，本件裁決書之送達證書上「並作送達通知書二份，
    一份黏貼於應受送達人住居所、事務所、營業所或其就業處
    所門首，一份□交由鄰居轉交或□置於該受送達處所信箱或
    其他適當位置，以為送達」之欄位中，雖無任何記載及勾選
    ，固有該送達證書之影本在卷可查，惟證人丙○○業於本院
    審理中證稱：此係因其有老花眼，於經手該送達證書時未戴
    眼鏡，致看不清楚該欄位之內容而不敢隨便勾選等語；且卷
    附由丙○○所製作之虎尾郵局投遞士報告上，該局郵務稽查
    亦針對此一作業疏失批示應加強查核等語；再參以證人丙○
    ○於本院審理中就其至異議人住處黏貼通知書之情形，仍可
    清楚明確陳述，及其既已依郵局送達行政文書處理流程先後
    2 次至送達處所投遞上開裁決書，並於無法妥投後將該郵件
    交由窗口服務人員甲○○辦理寄存送達，其對於後續之製作
    及黏貼通知異議人前往領取郵件之送達通知書之例行手續，
    衡情應不致於有所遺漏等情，堪認證人丙○○確有履行製作
    送達通知書2 份，1 份黏貼於異議人住所門首，1 份置於該
    處所信箱之程序，僅係因作業疏失以致未於送達證書上為該
    部分之記載及勾選，且送達證書上之記載及勾選僅係作為送
    達之證明方法之一，如有其他佐證方法，並非不能為與之不
    同之認定，是異議人僅憑該送達證書上之記載而抗辯本件裁
    決書未完成送達程序云云，自非可採。
  (四)綜上所述，本件裁決書之送達程序業已符合行政程序法第74
    條第2 項所規定寄存於送達地之郵政機關之程序，應自95年
    6 月3 日寄存虎尾郵局之日起即已發生合法送達之效力，則
    異議人遲至96年11月22日始向原處分機關具狀聲明異議，有
    刑事交通裁決聲明異議狀上原處分機關之收文章在卷可佐，
    其聲明異議顯已逾道路交通管理處罰條例第87條第1 項所定
    之20日法定期間，其聲明異議不合法律上之程式，且無從補
    正，揆諸前揭規定，本件異議應予駁回。
據上論斷，應依道路交通管理處罰條例第87條第2 項、道路交通
案件處理辦法第18條前段，裁定如主文。
中    華    民    國    97    年    5     月    21    日
                  交通法庭     法  官  王雅苑
以上正本證明與原本無異。
如不服本裁定，應於裁定送達後5 日內向本院提出抗告狀（須附
繕本）。
                               書記官  張簡純靜
中    華    民    國    97    年    5     月    21    日


司法院資訊處製作；財團法人民間司法改革基金會備份。
